臺灣高等法院刑事判決
110年度上訴字第895號
上  訴  人  臺灣臺北地方檢察署檢察官
被      告  陳慧潔
上列上訴人因被告詐欺等案件，不服臺灣臺北地方法院109年度
審訴字第995號，中華民國110年1月27日第一審判決（起訴案號
：臺灣臺北地方檢察署109年度偵字第15459號，移送併案審理案
號：臺灣臺北地方檢察署109年度偵字第22040號、臺灣臺中地方
檢察署109年度偵字第28052號），提起上訴，本院判決如下：
    主  文
上訴駁回。                                              
    事實及理由
一、本案經本院審理結果，認第一審以被告丙○○犯刑法第339條
    之4第1項第2款之三人以上共同詐欺取財罪、洗錢防制法第1
    4條第1項之洗錢罪，應從一重依三人以上共同詐欺取財罪處
    斷（3罪），分別量處有期徒刑1年2月、1年、1年，並定其
    應執行刑為有期徒刑1年4月，緩刑2年，並就公訴意旨所指
    被告涉犯組織犯罪條例第3條第1項後段之參與犯罪組織罪部
    分，不另為無罪之諭知，認事用法及量刑均無不當，應予維
    持，除補充被告於本院審理中自白為證據外（見本院卷第50
    、70頁），其餘均引用第一審判決書記載之事實、證據及理
    由（如附件）。
二、檢察官上訴意旨略以：
㈠、原審就被告所為是否同時構成組織犯罪防制條例第3條第1項
    後段之參與犯罪組織罪部分，存有疑慮，基於刑事訴訟實現
    正義及發見真實之原則，本案「不宜」為簡式審判程序，自
    以依通常程序慎重處理為當，本案原審逕自進行簡式審判程
    序，就被告同時涉犯組織犯罪防制條例第3條第1項後段參與
    犯罪組織罪部分，判決不另為無罪之諭知，顯與刑事訴訟法
    第273之1條第2項之立法意旨有間，於法尚有欠妥。
㈡、被告參與LINE通訊軟體暱稱「王凱」及真實姓名年籍不詳之
    成年人所屬之三人以上詐欺集團（下稱本案詐欺集團），分
    工方式係，先由被告提供其中國信託帳戶資料予本案詐欺集
    團，並約定報酬，再推由該詐欺集團不詳成員，於民國109年
    4月23日詐騙被害人匯款至本案帳戶內，嗣被告再依本案詐
    欺集團成員之指示，提領贓款後，交付予本案詐欺集團之成
    員，掩飾詐欺所得之去向等情，為原審所是認。又被告提供
    其中國信託帳戶資料予本案詐欺集團之時間，係109年4月23
    日案發前半個月一節，業據被告於偵查中陳述明確，足見本
    案詐欺集團組織縝密，分工精細，須投入相當成本及時間始
    能如此為之，並非隨意組成之立即犯罪，核屬「三人以上，
    以實施詐術為手段，所組成具有持續性或牟利性之有結構性
    組織」，是被告所參與之詐欺集團，應屬組織犯罪防制條例
    第2條所定之「犯罪組織」，原審未一併論以組織犯罪防制
    條例第3條第1項後段之參與犯罪組織罪，於法容有未合。
㈢、本案被告參與三人以上之詐欺集團，共同對被害人詐欺取財
    ，且本案被害人眾多，被告所為，嚴重危害社會治安，其行
    為之惡性非輕。又被告於偵查中並未坦承犯行，其犯罪後之
    態度實難謂為良好，嗣被告於原審雖認罪，惟顯係為求取原
    審從輕量刑之機會，實則其並無真心悔悟之意，本案原審之
    量刑及緩刑之宣告，均難收懲儆之效，而背離一般人民之法
    律期待，實難謂係罪刑相當。
三、經查：
㈠、按除被告所犯為死刑、無期徒刑、最輕本刑為3年以上有期徒
    刑之罪或高等法院管轄第一審案件者外，於前條第1項程序
    進行中，被告先就被訴事實為有罪之陳述時，審判長得告知
    被告簡式審判程序之旨，並聽取當事人、代理人、辯護人及
    輔佐人之意見後，裁定進行簡式審判程序。法院為前項裁定
    後，認有不得或不宜者，應撤銷原裁定，依通常程序審判之
    。刑事訴訟法第273條之1第1項、第2項分別定有明文，是則
    第2項是否認應改為通常審判程序，係屬法院裁量事項。本
    件原審法院因被告承認犯罪，經聽取被告及檢察官對於改行
    簡式審判程序均無反對意見（見原審訴卷第185、190頁）後
    ，改行簡式審判程序，而為有罪判決，經核並無違誤。至原
    審判決固有部分為不另為無罪之諭知，然此部分無礙被告訴
    訟權利之防禦，原審未再裁定改為通常程序進行而逕為判決
    ，亦難認有何違法之處，是檢察官上訴認原判決程序違背法
    令應撤銷，並無理由。
㈡、檢察官上訴意旨雖指被告本案所為亦犯組織犯罪防制條例第3
    條第1項後段之參與犯罪組織罪嫌。然查：被告提供其中國
    信託帳戶資料予本案詐欺集團雖約半個月，惟實際擔任車手
    提領詐欺款項之工作日，僅有1日（即109年4月23日），且
    係被動接受本案詐騙集團成員之指示，持提款卡提領告訴人
    所匯款項。況在此之前，被告亦僅有提供帳戶之行為，尚難
    認定被告對於本案詐騙集團是否已存在相當之期間、分工聽
    令方式、報酬分派比例等節已有所知悉。本案僅能證明被告
    係針對個案，被動接受詐欺集團成員之指示而為本案行為，
    始與該詐騙集團成員有犯意聯絡及行為分擔，惟尚無從認定
    被告主觀上確知詐欺集團成員間就本案詐欺取財犯行之分工
    細節，自無從認為有參與犯罪組織之情，遑論被告知悉指示
    之人是否籌組具持續性及牟利性之犯罪組織暨該組織運作模
    式等情，是被告所為本案犯行自無從以組織犯罪防制條例第
    3條第1項後段之參與犯罪組織罪相繩。又檢察官認被告尚涉
    犯參與組織犯行，然除被告將被害人贓款交與詐騙集團之人
    外，檢察官並未再舉出被告參與犯罪組織之積極事證，被告
    是否涉犯參與犯罪組織犯行，尚有合理懷疑，原應為無罪諭
    知，業如前述，原審以不另為無罪諭知，經核並無違誤。
㈢、按量刑係法院就繫屬個案之犯罪所為之整體評價，為事實審
    法院得依職權裁量之事項，苟其量刑已以行為人之責任為基
    礎，並斟酌刑法第57條各款所列之情狀，在法定刑度內酌量
    科刑，無偏執一端，或濫用其裁量權限，致明顯失出失入之
    情形，自不得任意指為不當或違法。準此，原審以被告所為
　　三人以上共同犯詐欺取財、洗錢犯行，事證明確，據以論罪
    科刑，審酌：被告素行良好。其為圖小利，於本案詐騙集團
    中提供帳戶且擔任取款車手，不僅漠視他人財產權，且對社
    會治安造成相當之影響，應予相當程度之非難；另考量被告
    於犯後坦承犯行，並於原審準備程序中供稱：「我做錯了，
    我承認犯罪（點頭落淚），我對被害人真的很抱歉。」等語
    （見原審卷第103頁），且已分別與告訴人乙○○、甲○○、丁○
    ○以新臺幣（下同）12,000元、3,000元、30,000元達成和解
    且已當庭全數給付完畢，有調解筆錄在卷可憑（見原審卷第
    125至128頁、第285至288頁），實具悔意。兼衡被告於本案
    詐騙集團所擔任角色之涉案程度，各該告訴人受騙金額、犯
    罪所生損害。併參以被告自述高職肄業之智識程度，目前無
    法工作、生活依靠先生、需撫養2名未成年子女及父親之家
    庭生活經濟狀況（見原審卷第196頁、第248頁），暨其犯罪
    之動機、目的及手段等與被告科刑有關之一切情狀，分別量
    處有期徒刑1年2月、1年、1年，並定其應執行刑為有期徒刑
    1年4月，足認原審已具體審酌刑法第57條各款所列關於刑罰
    量定之相關情狀，客觀上並未逾越法定刑度或濫用其裁量權
    限，亦無量刑過輕之情形，核屬事實審法院量刑職權之適法
    行使。又被告前未曾因故意犯罪受有期徒刑以上刑之宣告，
    此有本院被告前案紀錄表在卷可稽，其因一時失慮而為本案
    犯行，嗣於原審及本院審理時均坦承犯行，且已分別與告訴
    人乙○○、甲○○、丁○○調解成立並已給付完畢，告訴人均同意
    給予被告緩刑之機會，此有調解筆錄在卷可查，業如前述，
    並據告訴人甲○○於本院陳明在卷（本院卷第51頁），可見被
    告犯後態度良好，原審認被告經此偵審、科刑教訓後，應能
    知所警惕而無再犯之虞，而認所宣告之刑以暫不執行為適當
    ，併宣告緩刑2年，以利社會復歸，亦堪認妥適。檢察官上
    訴僅以「被告於偵查中矢口否認犯行，其犯罪後之態度，應
    難認為良好，嗣被告於原審雖認罪，惟顯係為求取原審從輕
    量刑之機會，實則其並無真心悔悟之意」，惟未再提出何證
    據足認被告犯後態度何以不佳，或有何再犯之虞，故檢察官
    此部分之上訴亦無理由。
四、綜上所述，本件檢察官上訴無理由，應予駁回。
據上論斷，應依刑事訴訟法第373條、第368條，判決如主文。
本案經檢察官鄭東峯提起公訴，檢察官林錦鴻、張富鈞移送併案
審理，檢察官王巧玲提起上訴，檢察官曾鳳鈴到庭執行職務。

中　　華　　民　　國　　110 　年　　5 　　月　　25　　日
     　　　　　　 刑事第十六庭  審判長法　官  葉騰瑞
                                      法　官  古瑞君
                                      法　官  廖紋妤
以上正本證明與原本無異。
如不服本判決，應於收受送達後20日內向本院提出上訴書狀，其
未敘述上訴之理由者並得於提起上訴後20日內向本院補提理由書
（均須按他造當事人之人數附繕本）「切勿逕送上級法院」。
                                      書記官  江珮菱
中　　華　　民　　國　　110 　年　　5 　　月　　25　　日